【裁判字號】    89,台上,2635
【裁判日期】    890511
【裁判案由】    殺人未遂等罪
【裁判全文】
最高法院刑事判決                              八十九年度台上字第二六三五號
    上  訴  人  台灣高等法院台南分院檢察署檢察官
    上  訴  人
    即  被  告  甲○○
    選任辯護人  陳文忠律師
                蔡青芬律師
右上訴人等因被告殺人未遂等罪案件，不服台灣高等法院台南分院中華民國八十七年
二月二十五日第二審更審判決（八十七年度上更(一)字第九號，起訴案號：台灣台南地
方法院檢察署七十七年度偵字第五九六○號），提起上訴，本院判決如左：
    主  文
原判決撤銷，發回台灣高等法院台南分院。
    理  由
本件原判決認定上訴人即被告甲○○與陳建志（已判刑確定）於民國七十七年八月中
旬，向葉春榮借款新台幣（下同）十萬元，為葉春榮拒絕，二人懷恨在心，乃共謀挾
持葉春榮以資報復，而於七十七年九月二日下午一時二十分，共同意圖供自己犯妨害
自由罪之用，而各持內裝霰彈，具有殺傷力可供軍用之鋼筆槍一支，在台南市○○街
二五－三號騎樓前，見葉春榮與其友李柏年駕駛自用小客車停放上址，下車後步行於
騎樓地，二人即分由葉春榮左、右方，各以鋼筆槍抵住葉春榮背部欲挾持同行，以非
法方法著手於剝奪葉春榮行動自由，葉春榮不從，返身將槍管撥開，被告與陳建志見
狀，竟各起殺人之犯意，相繼朝葉春榮各擊一槍後，相偕逃逸，其中被告甲○○射擊
之一槍，霰彈穿入葉春榮左肩部，子彈碎片滯留肌肉深部，陳建志則未擊中葉春榮，
葉春榮經送醫急救，幸免死亡，並由醫師自左肩部取出霰彈鋼珠六粒等情。因而撤銷
第一審判決，改判論處被告共同意圖供自己犯罪之用，而持有軍用槍枝、子彈及殺人
未遂罪刑，固非無見。
惟查(一)有罪之判決書，對於被告有利之證據不採納者，應說明其理由，為刑事訴訟法
第三百十條第二款所明定。故有罪判決書對於被告有利之證據，如不加採納，必須說
明其不予採納之理由，否則即難謂無判決不備理由之違誤。被告一再否認持槍及殺人
，辯稱當天係陳建志及綽號「眼鏡」者各持一枝槍欲挾持葉春榮，伊僅在旁邊看，詎
葉春榮不從而以手撥開槍枝，造成「眼鏡」所持槍枝走火而擊中葉春榮之肩部，因事
出突然，伊等三人見狀後即逃離現場云云。卷查證人吳榮輝於第一審證稱「發生槍案
當天有三個人去，有甲○○、陳建志及另一位叫『眼鏡』的，手上受傷，他自己說自
己開過槍，受傷流血」；證人蘇水龍亦結證「槍案發生時有載過三人，有甲○○、陳
建志及另外一人不認識，我載到金馬戲院斜對面」。即陳建志亦供稱「當時我和『眼
鏡』有拿槍，是『眼鏡』開槍的，只開了一槍，那是霰彈槍」（見一審訴緝卷第三十
五頁背面、第三十六頁、第四十八頁）。原判決對於上揭有利於被告之證據，未加採
納，亦未說明不予採納之理由，自有理由不備之違法。(二)原判決事實認定被告犯罪之
時間為七十七年九月二日下午一時二十分，惟於理由欄卻引用被害人葉春榮陳述謂被
告與陳建志等人於七十七年九月二日凌晨一時二十分許，在台南市○○街二十五之三
號前騎樓地上，持土製鋼管手槍強押伊未果後，開槍射傷伊等情（見原判決第三頁）
，前後所指犯罪時間不一致，亦有理由矛盾之違誤。以上或係上訴意旨所指摘，或為
本院得依職權調查之事項，應認原判決仍有撤銷發回更審之原因。
據上論結，應依刑事訴訟法第三百九十七條、第四百零一條，判決如主文。
中      華      民      國    八十九    年      五      月     十一     日
                              最高法院刑事第三庭
                                  審判長法官  陳  錫  奎
                                        法官  洪  清  江
                                        法官  吳  昆  仁
                                        法官  李  伯  道
                                        法官  陳  世  雄
      右正本證明與原本無異
                                              書  記  官
中      華      民      國    八十九    年      五      月     十七     日


司法院資訊處製作；財團法人民間司法改革基金會備份。
